【裁判字號】    96,訴,4056
【裁判日期】    970804
【裁判案由】    侵權行為損害賠償
【裁判全文】
臺灣臺北地方法院民事判決              96年度訴字第4056號
    原      告  乙○○
                丙○○
    上  二  人
    法定代理人  丁○○
    上二人共同
    訴訟代理人  吳仲立律師
    被      告  甲○○
    訴訟代理人  戊○○
上列當事人間侵權行為損害賠償事件，經本院刑事庭裁定移送前
來，本院於九十七年八月四日言詞辯論終結，判決如下：
    主  文
被告應分別給付原告乙○○、丙○○新台幣壹佰肆拾柒萬伍仟壹
佰伍拾肆點伍元、肆拾貳萬伍仟陸佰壹拾柒點伍元，及自九十五
年九月八日起至清償日止按年息5%計算之利息。
原告乙○○、丙○○其餘之訴均駁回。
訴訟費用由被告負擔分五之四；餘由原告丙○○負擔。
本判決第一項於原告乙○○、丙○○分別以新台幣肆拾玖萬元、
壹拾肆萬元或同面額之第一商業銀行可轉讓定期存單供擔保後，
得假執行。
原告乙○○、丙○○其餘假執行之聲請均駁回。
    事  實及理  由
一、原告起訴主張：
    (一)民國95年4月14日晚上十時許，被告在臺北縣中和市福祥
      某海產店內飲用啤酒後，在呼氣含酒精濃度測定值達0.56
      mg/l之不能安全駕駛之狀況下，且無駕駛執照，竟仍駕駛
      動力交通工具即車號0562-ED號自用小客車離去。嗣於同
      日晚間十一時五分許，被告沿臺北市○○區○○路由南往
      北行駛，行經該路329巷之交岔路行人穿越道口處，竟未
      依紅燈之指示暫時停止，讓行人通過，而逕行闖越紅燈續
      為行駛，致撞及研萬大路329巷由西往東方向依綠燈指示
      正穿越人行道之行人，即原告乙○○、丙○○姐弟，使原
      告乙○○受有頭部外傷、顏面骨折等傷害、原告丙○○受
      有蜘蛛網膜下出血、右側肱骨內上側骨折及右脛骨折等傷
      害。
    (二)被告如上之侵權行為，致使原告受有損害，爰依民法第
      184條第1項、第2項、第191條之2、第193條第1項、第195
      條第1項、第213條第1項、第3項、第203條等規定，請求
      被告賠償如下之損害：
      1.支出之交通費部分：
        原告已提出支出之交通費用收據共計新臺幣（下同）
        7365元，因此等單據係原告二人共同使用交通工具，已
        無法細分各人支出明細，故以每人二分之一計算，即原
        告每人得向被告請求3682.5元。
      2.醫療費用部分：
        原告乙○○已支出之醫療費用共計3萬6836元，原告丙○○已支出之醫療費用共計6萬3187元。
      3.看護費用部分：
        (1)依臺灣大學醫學院附設醫院97年5月8日校附醫秘字第
          0970204447號函可知，原告乙○○於95年4月14日至
          同年4月19日入住臺大醫院，住院期間有旁人協助照
          護較為方便，而原告乙○○因右上肢骨折且固定，生
          活料理上會稍微不便，一般骨折之癒合約六之八週左
          右；另依長庚紀念醫院林口分院97年1月15日（96）
          長庚院法字第1115號函可知，原告乙○○於95年4月
          19日入住長庚醫院，於同年4月29日出院，於住院期
          間及出院一週內，因傷勢致行動不便，宜由他人協助
          照護日常生活，是原告乙○○得請求之看護日數為住
          院16日（95年4月14日至95年4月29日）及出院7日，
          合計23日，原告丙○○得請求之看護日數至少為6週
          （即42日），以上共計65日，本件原告共僅請求18日
          ，並未過當。
        (2)原告之父母每個月之薪資所得，每日平均皆為2000餘
          元，但因係24小時看護，且照顧二人，所以原告起訴
          之時，酌以每日3000元計算（因原告共二人，平均每
          人每日僅1500元），合計為5萬4000元（18X3000=5萬
          4000），即原告每人可得請求之看護費用各為2萬700
          0元。
      4.減少勞動能力損失部分：
        (1)原告乙○○因本件車禍所致之複視現象，迄今仍無法
          恢復，此由前揭長庚醫院之覆函，亦可獲得證實，依
          勞工保險殘廢給付標準表障害項目第25、26項附註欄
          第3點規定，準用第13級（見原證12）。
        (2)準此，原告乙○○因本件車禍減少勞動能力應為23.
          07%，原告乙○○目前雖無工作經驗，然大學畢業後
          進入職場工作，為一般人可接受之觀念，是原告仍得
          請求減少勞動能力損失，此有臺灣高等法院之實務判
          決可參（見原證13），是原告乙○○大學畢業以24歲
          起算至勞工強制退休年齡60歲止，至少尚可工作36年
          ，縱使按行政院勞工委員會之基本工資每月1萬5840
          元計算，依霍夫曼係數計算，原告乙○○得一次請求
          減少勞動能力之損害，亦近100萬元（計算式：1萬58
          40X23.07%X12（月）X20.917451=91萬7261，元以下
          四捨五入），是原告乙○○就此範圍內僅請求勞動力
          減損45萬元，並未過當。
      5.非財產上損害部分：
        原告因本件車禍事故，除需長期忍受身體之疼痛及不適
        ，恐將來仍存有後遺症，且已造成原告心靈上莫大恐懼
        ，故認受有非財產上之損害，原告乙○○、丙○○分別
        就此部分各請求100萬元及80萬元之精神慰撫金。
      6.因原告乙○○、丙○○已分別請領強制汽車責任保險理
        賠金4萬2364元、6萬8252元（見原證14），應予以扣除
        ，故：
        (1)原告乙○○得向被告請求147萬5154.5元（計算式：
          3682.5+3萬6836+2萬7000+45萬+100萬-4萬2364=147
          萬5154.5）。
        (2)原告丙○○得向被告請求82萬5617元（計算式：3682
          .5+6 萬3187+2萬7000+80萬-6萬8252=42萬5617.5元
          ）。
    (三)爰依侵權行為之法律關係，聲明如下：
      1.被告應給付原告乙○○新臺幣147萬5154.5元及自95年4
        月14日起至清償日止按年息百分之五計算之利息。
      2.被告應給付原告丙○○新臺幣82萬5617.5元及自95年4
        月14日起至清償日止按年息百分之五計算之利息。
      3.願以現金或同面額第一商業銀行可轉讓定期存單供擔保
        ，請准宣告假執行。
二、被告則抗辯略以：
    (一)事實部分，除了闖紅燈乙節否認外，均不爭執。
    (二)損害賠償範圍部分，除慰撫金部分過高外，餘不爭執原告
      法律上之主張，但被告現無錢賠償，請庭上審酌。
    (三)答辯聲明：原告之訴駁回。
三、兩造不爭執之要點：
    (一)原告主張事實，除被告闖紅燈乙節以外，兩造均不爭執。
    (二)原告主張損害賠償之範圍，除慰撫金外，兩造均不爭執（
      被告雖曾爭執原告主張交通費部分，但係因無資力賠償而
      爭執，該部分係法律上之爭執，非事實之爭執）。
四、兩造爭執要點：
    (一)被告有無闖紅燈之行為？
    (二)原告乙○○、丙○○得主張慰撫金之數額。
五、得心證之理由：
    (一)按「因故意或過失，不法侵害他人之權利者，負損害賠償
      責任」、「違反保護他人之法律，致生損害於他人者，負
      賠償責任」、「汽車、機車或其他非依軌道行駛之動力車
      輛，在使用中加損害於他人者，駕駛人應賠償因此所生之
      損害」、「不法侵害他人之身體或健康、名譽、自由、信
      用、隱私、貞操，或不法侵害其他人格法益而情節重大者
      ，被害人雖非財產上之損害，亦得請求賠償相當之金額」
      民法第184條第1項前段、第2項、第191條之2、第193條第
      1項、第195條第1項分別定有明文。
    (一)原告主張之前開事實，業據原告提出醫療費用收據影本、
      車資收據影本、診斷證明書、相片影本、發票影本、臺北
      市○○○○○道路交通事故照片黏貼紀錄表、勞工保險殘
      廢給付標準表節本、存摺節本等為證，原告主張之前開事
      實足堪信為真實。雖被告以伊未闖紅燈置辯，惟被告於刑
      事案件審理時，對檢察官起訴其違規闖紅燈之事實坦白承
      認，故一審刑事庭以被告認罪而為簡式審判，有本院95年
      度交易字第324號刑事判決及該案卷宗內被告之陳述可證
      （附記：該刑事案件一審與本案係同一法官審理），該事
      實亦同為臺灣高等法院95年度交上易字第271號刑事判決
      所認定（被告亦在高院審理時自白），原告依據以上之證
      據，已足認被告有闖紅燈之行為，被告空言否認，未提出
      相關之證據證明何以事後否認闖紅燈之事實，不足採信。
    (二)原告主張損害賠償之範圍，除慰撫金以外，均不爭執，審
      酌原告主張之金額，核與其所提證據及國立臺灣大學醫學
      院附設醫院97年5月8日校附醫秘字第0970204447號函、財
      團法人長庚紀念醫院97年1月15日（96）長庚院法字第111
      5號函所述之病況相符。從而，原告乙○○依侵權行為之
      法律關係請求被告給付交通費3682.5元、醫療費3萬6836
      元、看護費2萬7000元、勞動力減少45萬元均應准許；原
      告丙○○依侵權行為之法律關係請求被告給付交通費3682
      .5 元、醫療費6萬3187元、看護費2萬7000元亦應准許。
    (三)關於慰撫金部分：
      1.審酌原告乙○○今年為20歲（97年7月21日滿20歲），
        原告之行為造成其頭部外傷、顏面骨折等傷害，對於身
        為女性之原告精神上之打擊非輕，在等待復原之過程中
        所致之擔心及痛苦可得而知；且其左眼眼球轉動不靈活
        及複視的現象（見長庚醫院前揭函），迄今仍未見康復
        ；被告甲○○國中學歷、原任廚房學徒工作，其酒後駕
        車本已不該，竟又闖紅燈、無照駕駛，且撞及合法行走
        在人行道之原告，認原告乙○○主張之慰撫金100萬元
        為適當，應予准許。
      2.審酌原告丙○○今年為17歲，尚在就讀，原告之行為造
        成其蜘蛛網膜下出血、右側肱骨內上側骨折及右脛骨折
        之傷害；及審酌被告如上之情事，認為原告丙○○主張
        之慰撫金以40萬元為適當，超過部分，即不應准許，應
        予駁回。
     (四)因原告乙○○、丙○○已分別請領強制汽車責任保險理
        賠金4萬2364元、6萬8252元（見原證14），應予以扣除
        ，故：
        (1)原告乙○○得向被告請求147萬5155元（計算式：
          3682.5+3萬6836+2萬7000+45萬+100萬-4萬2364=147
          萬5154.5）。
        (2)原告丙○○得向被告請求42萬5617元（計算式：3682
          .5+6 萬3187+2萬7000+40萬-6萬8252=42萬5617.5元
          ）。
     (五)遲延利息部分：
       按「給付無確定期限者，債務人於債權人得請求給付時
       ，經其催告而未為給付，自受催告時起，負遲延責任。
       其經債權人起訴而送達訴狀，或依督促程序送達支付命
       令，或為其他相類之行為者，與催告有同一之效力」民
       法第229條第2項定有明文。侵權行為損害賠償，尚非定
       有確定期限之債，自應以侵權行為人受催告而未為給付
       時起，始負給付遲延責任。經查，被告甲○○於95年9月
       7日始收受該刑事附帶民事訴訟裁定，原告乙○○、丙○○得請求遲延利息，自應從95年9月8日起算，原告超過
       此部分之請求，為無理由，應予駁回。
六、兩造其餘之攻擊或防禦方法及未經援用之證據，經本院斟酌
    後，認為均不足以影響本判決之結果，自無逐一詳予論駁之
    必要，併此敘明
七、假執行之宣告：
    原告陳明願供擔保，聲請宣告假執行，經核原告勝訴部分，
    合於法律規定，爰酌定相當之擔保金額宣告之。原告敗訴部
    分，其假執行之聲請亦失所附麗，應併駁回之。
八、結論：原告之訴為一部有理由、一部無理由，依民事訴訟法
    第79條，判決如主文。
中    華    民    國    97    年    8     月    4    日
                  民事第四庭  法  官  趙子榮
以上正本係照原本作成。
如對本判決上訴，須於判決送達後20日內向本院提出上訴狀。
中    華    民    國    97    年    8     月    4    日
                              書記官  江虹儀


司法院資訊處製作；財團法人民間司法改革基金會備份。
